【裁判字號】    92,交上易,375
【裁判日期】    921014
【裁判案由】    過失傷害
【裁判全文】
臺灣高等法院刑事判決                          九十二年度交上易字第三七五號
    上  訴  人
    即  被  告  甲○○
右上訴人因過失傷害案件，不服臺灣板橋地方法院九十二年度交易字第三一六號，中
華民國九十二年七月四日第一審判決（起訴案號：臺灣板橋地方法院檢察署九十一年
度偵字第二一九五八號），提起上訴，本院判決如左：
    主  文
上訴駁回。
    事  實
一、甲○○係設於台北縣蘆洲市○○路一三二巷三十號淞企業社之負責人，以製造
    銷售模具及塑膠加工為業，並自兼駕駛小貨車載送貨物，為從事駕駛業務之人，
    於民國（下同）九十一年六月六日中午十一時二十分至十二時之間，駕駛車牌號
    碼ＨＸ─四三二六號自用小貨車送貨，沿臺北縣板橋市○○○路往中和方向行駛
    ，途經臺北縣板橋市○○○路二段二○九號前，原應注意車前狀況及兩車併行之
    間隔，並隨時採取必要之安全措施，依被告之智識程度及當時情形，均無不能注
    意之情事，適其同向右前方有丙○○騎乘車牌號碼ＵＹＦ─九五二號輕型機車後
    座附載乘客乙○○，詎甲○○駕駛小貨車向前超越上開機車時，疏未注意與丙○○所騎乘之機車保持安全之間隔距離，致其小貨車右側擦撞丙○○所騎乘之機車
    左側，致丙○○及乙○○人車倒地後，丙○○受有雙手掌、手肘、手背及右膝等
    多處擦傷，乙○○受有臀部挫傷、左部（起訴書誤為左臉部）、左膝、左足、
    左手肘、左手背多處擦傷、尾骨骨折之傷害。甲○○肇事後，駕駛上開小貨車
    載乙○○就醫，未立即報案，嗣丙○○於同日下午向警方備案並通知甲○○到場
    ，始為警查知上情。
二、案經丙○○、乙○○訴由臺灣板橋地方法院檢察署檢察官偵查起訴。
    理  由
一、訊據被告甲○○坦承伊係淞企業社之負責人，以製造銷售模具及塑膠加工為業
    ，並自兼駕駛小貨車載送貨物，曾於右揭時地駕駛上開小貨車行經前述路段等情
    在卷，惟矢口否認有業務過失傷害犯行，並辯稱：伊所駕駛之小貨車未擦撞告訴
    人所騎乘之機車，當時伊看照後鏡發現告訴人跌倒在地，才好心停車幫忙，並將
    告訴人乙○○云云。惟查：
（一）右揭事實業據告訴人丙○○、乙○○於偵審中堅指不移，又本件車禍發生後，
      告訴人丙○○向臺北縣政府警察局海山分局海山派出所備案並通知被告到場後
      ，被告坦承駕駛小貨車擦撞告訴人騎乘之機車，並承諾賠償告訴人所受全部損
      失，雙方達成民事和解，並由警方載明於道路交通事故調查報告表、警方工作
      紀錄簿後交由被告親自簽名捺印，被告另與丙○○簽立和解書等情，業經當時
      受理丙○○備案之警員龔南華於檢察官偵查中到庭具結證述明確（見九十一年
      度發查字第二一三七號偵查卷第二十三頁背面、九十一年度偵字第二一九五八
      號偵查卷第三十四頁背面及第三十五頁），並有道路交通事故調查報告表、臺
      北縣政府警察局海山分局海山派出所九十一年六月六日工作紀錄簿、和解書及
      上開車輛照片等件附卷可稽。被告亦供承確於丙○○備案後，於派出所自白擦
      撞告訴人騎乘之機車（見九十一年度發查字第二一三七號偵查卷第二十四頁）
      ，雖其事後辯稱：伊承認擦撞是為了幫告訴人申請第三人責任險，是基於好意
      才簽名、龔南華警員唸一句，伊寫一句，因龔警員表示如調解不成立，和解就
      不生效力云云，實屬事後飾卸之詞，委無可採。
（二）再者，被告於肇事當時，正執行業務送貨至板橋市○○○路巨龍電器有限公司
      ，於肇事後仍載乙○○前往巨龍公司卸貨，送完貨後始駕車送乙○○就醫，於
      醫院時又將自己名片交付乙○○，事後復委託朋友與告訴人洽談和解事宜等情
      ，業據被告於原審供明在卷。苟被告並非肇事之人，衡情應是通知救護車將告
      訴人送醫治療，並且報警處理才是，豈會擔誤自己送貨工作，又拖延將告訴人
      自己駕車肇事，不願告訴人逕行報警處理，始自行將告訴人送醫，並私下謀求
      和解。何況，被告於九十一年九月二日檢察官訊問時供稱：「我不確定是我車
      撞的或是別人的車撞到的。」，又於九十二年六月六日原審調查時供稱：「我
      不曉得我有沒有撞到人」、「我不敢確定是否有撞到被害人」，其供詞模稜兩
      可，被告所稱未撞及告訴人機車如係屬實，則應無前開之供述及作為，益證被
      告所辯之不可採。而告訴人丙○○、乙○○雖指稱被告當時駕駛小貨車自後方
      變換車道不當，致擦撞伊二人云云，惟其二人係以「被告於肇事後停在前方約
      一百公尺之最外面車道」及「被告當時欲送貨至前方約五、六百公尺處」作為
      推斷之依據（見偵卷第十九頁及原審九十二年五月二十三日訊問筆錄）。然而
      ，被告於肇事後將車輛駛至外側車道停車察看處理，尚屬肇事後之通常反應動
      作，而被告送貨之地點距離肇事處相距尚有五、六百公尺之距離，被告尚非必
      需於肇事地點立即變換車道以停車卸貨，實難執此推斷被告肇事時有變換車道
      之違規行為；況且告訴人乙○○於九十二年六月二十日原審審理時陳稱：「（
      問：被告車子何處擦撞到妳們機車何處？）好像是被告小貨車右車門後面擦撞
      到我們機車把手部分，當時感覺好像是一面牆撞過來。」是告訴人亦不能十分
      確定被告有變換車道之行為，故此部分尚乏證明。惟依被告駕駛之小貨車與告
      訴人騎乘之機車同向，於擦撞告訴人之機車後停於前方等情觀之，堪認被告應
      係駕駛小貨車於超越告訴人機車時，疏未注意車前狀況並保持兩車併行之安全
      間隔距隔，應係本件肇事之因素。
（三）按以車輛行駛時，駕駛人應注意車前狀況及兩車併行之間隔，並隨時採取必要
      之安全措施，道路交通安全規則第九十四條第三項定有明文。被告駕車本應注
      意上開情事，且依被告之智識程度及當時情形，均無不能注意之情事，竟疏未
      注意其小貨車右前方適有告訴人騎乘之機車，而未與該機車保持安全距離，以
      致車身右側擦撞告訴人丙○○所騎乘後載乙○○之機車左側，被告之駕車行為
      顯有過失。又被害人丙○○、乙○○因本件車禍，經醫師診斷結果，丙○○受
      有雙手掌、手肘、手背及右膝等多處擦傷，乙○○受有臀部挫傷、左部、左
      膝、左足、左手肘、左手背多處擦傷、尾骨骨折等傷害，有丙○○之中英醫
      院九十一年六月十一日診斷證明書、乙○○之中英醫院九十一年六月十一日診
      斷證明書及台灣大學醫學院附設醫院九十一年六月二十一日診斷書各一份在卷
      可憑，告訴人丙○○、乙○○所受上開傷勢與被告之過失行為間，具有相當因
      果關係。綜上所述，被告所辯應係卸責飾詞，不足採信，事證明確，犯行堪以
      認定。
二、被告甲○○係淞企業社之負責人，自兼駕駛小貨車載送貨物，為從事以駕駛小
    貨車為業務之人，其因業務上駕車過失致人受傷之行為，係犯刑法第二百八十四
    條第二項前段之業務過失傷害罪。被告前開業務過失行為於同一時地造成被害人
    丙○○、乙○○二人受傷之結果，係一行為觸犯二業務過失傷害罪，應依刑法第
    五十五條前段想像競合犯之規定從一重處斷。
三、原審因認被告罪證明確，引用刑法第二百八十四條第二項前段、第五十五條、第
    四十一條第一項前段、罰金罰鍰提高標準條例第一條前段、第二條之規定，並審
    酌被告之過失程度、對告訴人造成之傷害，及被告於肇事後迄未賠償告訴人所受
    損害，且犯後未能坦承犯行等一切情狀，量處有期徒刑四月，並諭知易科罰金之
    折算標準，以資懲戒。核其認事用法並無不合，量刑亦屬妥適，上訴人即被告上
    訴意旨仍執前詞否認犯罪，指摘原判決不當，請求撤銷改判，洵無理由，上訴應
    予駁回。
據上論斷，應依刑事訴訟法第三百六十八條，判決如主文。
本案經檢察官陳文琪到庭執行職務。
中      華      民      國    九十二    年      十      月     十四     日
                              臺灣高等法院刑事第十六庭
                                  審判長法  官  許  增  男
                                        法  官  陳  孟  瑩
                                        法  官  周  煙  平
右正本證明與原本無異。
不得上訴。
                                        書記官  蕭  麗 珍
中      華      民      國    九十二    年      十      月     二十     日
附錄：本案論罪科刑法條全文
刑法第二百八十四條第二項
從事業務之人，因業務上之過失傷害人者，處一年以下有期徒刑、拘役或一千元以下
罰金，致重傷者，處三年以下有期徒刑、拘役或二千元以下罰金。


司法院資訊處製作；財團法人民間司法改革基金會備份。
